臺灣高等法院臺中分院刑事判決
111年度上訴字第1068號

上  訴  人  臺灣彰化地方檢察署檢察官
被      告  陳志豪
選任辯護人  張崇哲律師
上列上訴人因被告違反毒品危害防制條例案件，不服臺灣彰化地
方法院111年度訴字第32號中華民國111年3月11日第一審判決（
起訴案號：臺灣彰化地方檢察署110年度偵字第9835號），提起
上訴，本院判決如下：
    主  文
上訴駁回。
    犯罪事實
一、陳志豪明知4-甲基甲基卡西酮係毒品危害防制條例所列管之
    第三級毒品，不得販賣，且不得持有純質淨重5公克以上，
    竟意圖營利，竟與羅銘祥、林昆輝（羅銘祥、林昆輝經臺灣
    桃園地方檢察署檢察官另案提起公訴）共同基於販賣第三級
    毒品以牟利之犯意聯絡，由陳志豪負責提供含有第三級毒品4
    -甲基甲基卡西酮成分之咖啡包，羅銘祥則以暱稱「嘻嘻哈
    哈」透過抖音軟體TikTok公開傳送「彰化 營」之訊息，向不
    特定人兜售毒品咖啡包，再由林昆輝負責出面交易。嗣警方
    於執行網路巡邏時，發現前揭訊息，經與羅銘祥透過通訊軟體
    微信聯繫，佯以新臺幣（下同）26,000元之價格，購買含有
    第三級毒品4-甲基甲基卡西酮成分之咖啡包50包，並約定交
    易之時間及地點，陳志豪即於民國110年4月3日晚間10時許，
    在彰化縣○○市○○路00號南郭國小對面停車場，交付含有第三
    級毒品4-甲基甲基卡西酮成分之咖啡包52包（下稱本案毒品
    咖啡包）予羅銘祥，羅銘祥再於同日晚間10時30分許，在上
    開停車場，交付本案毒品咖啡包予林昆輝，林昆輝遂駕駛車
    牌號碼0000-00號自用小客車，依約於110年4月4日凌晨0時50
    分許，抵達約定地點即桃園市○○區○○○○街000號紫晴汽車旅
    館前，與喬裝為買家之員警進行交易，隨即為警當場表明身分
    而查獲，並扣得本案毒品咖啡包（驗前總淨重322.36公克，
    驗餘淨重共319.88公克；4-甲基甲基卡西酮驗前總純質淨重
    約9.67公克）而未遂。
二、案經桃園市政府警察局桃園分局報告臺灣彰化地方法院檢察
    署檢察官偵查起訴及移送併辦。
    理  由
壹、證據能力部分 
一、本判決下述所引用被告陳志豪（下稱被告）以外之人於審判
    外之供述證據，檢察官、被告及辯護人於本院審理時均同意
    有證據能力（見本院卷第57頁），且迄本院言詞辯論終結前
    ，就該等證據之證據能力，皆未聲明異議，而本院審酌上開
    供述證據資料製作時之情況，並無不當取供或證明力明顯過
    低之瑕疵，認以之作為證據應屬適當，依刑事訴訟法第159
    條之5規定，認均具有證據能力。
二、本件判決以下引用之非供述證據，經本院於審理時依法踐行
    調查證據程序，與本案待證事實具有自然之關聯性，且無證
    據證明係公務員違法取得之物，依法自得作為證據。
貳、認定犯罪事實所憑證據及理由
一、上開犯罪事實，業據被告於原審及本院審理時坦承不諱，且
    經證人即共犯羅銘祥、林昆輝於警詢及偵查中證述明確（見
    他字1110號卷第8至21、43至56頁，他字2697號卷第177至18
    0、191至195頁），並有桃園市政府警察局桃園分局110年4
    月4日搜索扣押筆錄、扣押物品目錄表、車牌號碼000-0000號
    自用小客車之車輛詳細資料報表、監視錄影器畫面截圖、搜
    索票、內政部警政署刑事警察局110年6月4日刑鑑字第11000
    45785號鑑定書、現場照片、抖音及通訊軟體對話紀錄截圖
    、查獲現場照片、手機翻拍照片、蒐證照片含門牌查詢、地
    圖、車行紀錄在卷可稽(見他字1110號卷第25至27頁、第32
    頁、第37至39頁、偵9835號卷一第28頁、第48頁、第100至1
    09頁、第144至150頁、第162至165頁)，復有被告與共犯羅
    銘祥聯絡所用之IPhone11Pro行動電話1支（含門號00000000
    00號SIM卡1張）扣案可證，足認被告自白與事實相符，堪可
    採信。
二、按販賣毒品者，其主觀上須有營利之意圖，且客觀上有販賣
    之行為，即足構成，至於實際上是否已經獲利，則非所問（
    最高法院93年度台上字第1651號判決意旨參照）。查被告於
    原審審理時自陳：我給羅銘祥1包收300元，我1包賺20元等
    語（見原審卷第198頁），證人羅銘祥亦證稱：被告1包是算
    300元給我，他說等林昆輝送完拿到錢後再給他15,000元就
    好等語（見偵16104號卷第139頁），堪認被告販售毒品，有
    從中賺取價差以牟利之意圖甚明。
三、綜上所述，本件事證明確，被告犯行堪以認定，應依法論科
    。
參、論罪科刑
一、按刑法上關於販賣罪，祇要被告本身原有販賣之故意，且已
    著手於販賣行為之實行，即應分別情形論以販賣既遂或未遂
    。倘對造無買受之真意，為協助警察辦案、非法奪取買賣標
    的物或為其他目的而佯稱購買，雖事實上不能真正完成買賣
    ，但被告原來既有販賣之故意，且已著手於販賣行為，仍應
    論以販賣罪之未遂犯（最高法院102年度台上字第373號判決
    意旨參照）。本件出面交易之警員雖無實際購買本案毒品咖
    啡包之真意，惟被告與共犯羅銘祥、林昆輝等人既有販賣本
    案毒品咖啡包之犯意，且由共犯羅銘祥以暱稱「嘻嘻哈哈」
    透過抖音軟體TikTok公開傳送「彰化 營」之訊息，向不特定
    人兜售毒品咖啡包，之後復推由共犯林昆輝依約攜帶毒品前
    往交易，堪認已著手實行販賣本案毒品咖啡包之構成要件行
    為無訛，而因佯裝買家之警員事實上並無購買本案毒品咖啡
    包之真意，被告無從與警員真正完成買賣本案毒品咖啡包之
    行為，應屬販賣未遂。是核被告所為，係犯毒品危害防制條
    例第4條第6項、第3項之販賣第三級毒品未遂罪。被告持有
    第三級毒品純質淨重5公克以上之低度行為，應為販賣毒品
    未遂之高度行為所吸收，不另論罪。臺灣彰化地方檢察署11
    1年度偵字第5534號移送併辦部分，與本案經檢察官起訴部
    分因係同一事實，本院自應併予審理，附此敘明。
二、被告與羅銘祥、林昆輝就上揭犯行，有犯意聯絡及行為分擔
    ，應論以共同正犯。
三、被告已著手於販賣毒品行為之實行而不遂，為未遂犯，應依
    刑法第25條第2項之規定，按既遂犯之刑減輕之。
四、按刑法第59條規定犯罪之情狀可憫恕者，得酌量減輕其刑，
    其所謂「犯罪之情狀」，與同法第57條規定科刑時應審酌之
    一切情狀，並非有截然不同之領域，於裁判上酌減其刑時，
    仍得就包括同法第57條所列舉事項之犯罪一切情狀，依其程
    度予以全盤考量，審酌其犯罪有無特殊之原因與環境，在客
    觀上足以引起一般同情，以及宣告法定（或依法減輕後）最
    低刑度，是否猶嫌過重等可憫恕之事由，以為判斷。是否適
    用刑法第59條規定酌量減輕被告之刑，係實體法上賦予法院
    得就具體之個案情節，於宣告刑之擇定上能妥適、調和，以
    濟立法之窮而得依職權自由裁量之事項（最高法院106年度
    台上字第263號判決意旨參照）。而毒品危害防制條例第4條
    第3項之販賣第三級毒品罪，其法定刑為7年以上有期徒刑，
    不可謂不重，自非不可依客觀之犯行與主觀之惡性二者加以
    考量其情狀，是否具有顯可憫恕之處，適用刑法第59條規定
    酌量減輕其刑，期使個案裁判之量刑斟酌至當，符合比例原
    則。被告無視國家對於杜絕毒品危害之禁令，販賣本案毒品
    咖啡包，固應予責難，本案毒品咖啡包驗前總淨重雖達322.
    36公克，但其中所驗出之第三級毒品4-甲基甲基卡西酮總純
    質淨重僅約9.67公克，數量尚非甚多，犯罪情節尚非至惡重
    大，且本案毒品咖啡包經警方及時查獲，尚未流入市面，對
    社會治安及國民健康產生之危害相對較小，又參酌共犯羅銘
    祥、林昆輝經臺灣桃園地方法院所判處之刑度均為有期徒刑
    1年6月（見原審卷第203至217頁刑事判決書），被告雖得依
    未遂犯之規定減輕其刑，但如處以減輕後之最低刑度即有期
    徒刑3年6月，與共犯羅銘祥、林昆輝所判處之刑度相比，仍
    屬情輕法重，過於嚴苛，足以引起一般人之同情，其犯罪情
    狀尚有可資憫恕之情況，爰再依刑法第59條之規定，酌量遞
    減輕其刑。
肆、本院之判斷
一、原審認被告所犯販賣第三級毒品未遂罪之事證明確，適用刑
    事訴訟法第299條第1項前段，毒品危害防制條例第4條第3項
    、第6項、第19條第1項，刑法第11條、第25條第2項、第59
    條、第38條第1項、第74條第1項第1款、第2項第4、5款、第
    93條第1項第2款等規定，並以行為人之責任為基礎，審酌被
    告無視國家杜絕毒品犯罪之禁令，明知毒品具有成癮性，服
    用後會產生依賴性，竟為牟私利，提供本案毒品咖啡包，與
    共犯羅銘祥、林昆輝分工而為上開販賣毒品犯行，所為助長
    毒品濫用，敗壞社會善良風氣，幸未及販出即遭佯裝買家之
    警員查獲，及其犯罪之動機、手段、參與情節、被告智識程
    度為國中畢業、目前協助家中務農等一切情狀，量處有期徒
    刑2年。暨認被告前未曾因故意犯罪受有期徒刑以上刑之宣
    告，有卷附臺灣高等法院被告前案紀錄表可參，被告年紀尚
    輕，因一時失慮致觸犯本件刑責，於審理時已坦承犯行，無
    逃避刑責之意，經此偵審程序及罪刑宣告之教訓後，當足促
    其警惕，信無再犯之虞，因認被告上開宣告之刑，以暫不執
    行為適當，爰依刑法第74條第1項第1款之規定宣告緩刑4年
    ，以啟自新。又為使被告能確實知所警惕、謹記教訓，再依
    刑法第74條第2項第4、5款之規定，命被告向公庫支付15萬
    元，並應於緩刑期間內，依執行檢察官之命令，向指定之政
    府機關、政府機構、行政法人、社區或其他符合公益目的之
    機構或團體，提供200小時之義務勞務，併依同法第93條第1
    項第2款之規定，諭知被告於緩刑期間付保護管束。扣案之I
    Phone11Pro行動電話1支（含門號0000000000號SIM卡1張）
    ，係被告本次販賣毒品所用之物，應依毒品危害防制條例第
    19條第1項之規定宣告沒收；扣案毒品咖啡包（驗前總淨重3
    22.36公克，驗餘淨重共319.88公克），經檢出含有第三級
    毒品4-甲基甲基卡西酮成分，應依刑法第38條第1項之規定
    宣告沒收。經核原判決認事用法均無違誤，量刑亦屬妥適，
    應予維持。
二、檢察官上訴意旨略以：共犯羅銘祥經臺灣桃園地方法院以11
    0年度訴字第1053號判決處有期徒刑1年6月，所處之罪刑雖
    較低，但並未宣告緩刑，且被告於警、偵訊時否認犯行，毫
    無悔意，而共犯羅銘祥則於警、偵訊與法院審理時，均坦承
    犯行，足認共犯羅銘祥之犯後態度較被告良好，且被告提供
    毒品供共犯羅銘祥出面販售給不特定網友，被告為共犯羅銘
    祥之毒品來源，於該共犯結構中，實居於幕後主嫌之地位，
    涉案情節在該集團中之地位、角色，均顯較實際出面交易之
    共犯羅銘祥為重，故被告所量處之刑度，本應較共犯羅銘祥
    為重，方符合刑罰相平原則。又被告販賣之毒品數量龐大，
    對社會治安危害甚鉅，本不應輕縱，另共犯羅銘祥於另案並
    未依刑法第59條減輕其刑。從而，原審對犯後態度較差、情
    節較重之被告依刑法第59條減輕其刑，並宣告緩刑，誠不公
    平，顯非妥適等語。惟查：
　㈠查原審已敘明如何審酌被告就本案犯行有犯罪之情狀可憫恕
    之情形，而就被告本案犯行，依刑法第59條規定酌減其刑。
    本院復衡酌被告於警、偵訊時雖否認犯行，然於原審及本院
    審理時已坦承犯行，尚能知所悔悟，且被告固然居於毒品來
    源提供者之地位，對於本案參與程度較高，但與共犯羅銘祥
    、林昆輝之涉案情節相較，差距仍非甚大，而參酌共犯羅銘
    祥、林昆輝經臺灣桃園地方法院所判處之刑度均為有期徒刑
    1年6月，被告雖得依未遂犯之規定減輕其刑，但如處以減輕
    後之最低刑度即有期徒刑3年6月，與共犯羅銘祥、林昆輝所
    判處之刑度相比，確實差距過大而有過苛之情形，則原審依
    刑法第59之規定酌減被告之刑，並無不當。
　㈡次按量刑之輕重係屬事實審法院得依職權自由裁量之事項，
    茍已斟酌刑法第57條各款所列情狀而未逾法定刑度，即不得
    遽指為違法（最高法院72年度台上字第6696號、75年度台上
    字第7033號判決意旨可資參照）。又在同一犯罪事實與情節
    ，如別無其他加重或減輕之原因，下級審法院量定之刑，亦
    無過重或失輕之不當情形，則上級審法院對下級審法院之職
    權行使，原則上應予尊重（最高法院85年度台上字第2446號
    判決意旨亦可參照）。本件原審判決已依刑法第57條之規定
    審酌被告之上開一切情狀而量處上述罪刑，核其認事用法並
    無不當，所處之刑符合「罰當其罪」之原則，並無輕重失衡
    之情形。
　㈢末按緩刑係附隨於有罪判決之非機構式刑事處遇，其主要目
    的在達成受有罪判決之人，在社會中重新社會化之人格重建
    功能。此所以緩刑宣告必須附帶宣告緩刑期間之意義所在。
    又行為經法院評價為不法之犯罪行為，且為刑罰科處之宣告
    後，究應否加以執行，乃刑罰如何實現之問題。依現代刑法
    之觀念，在刑罰制裁之實現上，宜採取多元而有彈性之因應
    方式，除經斟酌再三，認確無教化之可能，應予隔離之外，
    對於有教化、改善可能者，其刑罰執行與否，則應視刑罰對
    於行為人之作用而定。倘認有以監禁或治療謀求改善之必要
    ，固須依其應受威嚇與矯治之程度，而分別施以不同之改善
    措施（入監服刑或在矯治機關接受治療）；反之，如認行為
    人對於社會規範之認知並無重大偏離，行為控制能力亦無異
    常，刑罰對其效用不大，祇須為刑罰宣示之警示作用，即為
    已足，此時即非不得緩其刑之執行，並藉違反緩刑規定將入
    監執行之心理強制作用，謀求行為人自發性之改善更新。而
    行為人是否有改善之可能性或執行之必要性，固係由法院為
    綜合之審酌考量，並就審酌考量所得而為預測性之判斷，但
    當有客觀情狀顯示預測有誤時，亦非全無補救之道，法院仍
    得在一定之條件下，撤銷緩刑（參刑法第75條、第75條之1
    ），使行為人執行其應執行之刑，以符正義。由是觀之，法
    院是否宣告緩刑，有其自由裁量之職權，而基於尊重法院裁
    量之專屬性，對其裁量宜採取較低之審查密度，祇須行為人
    符合刑法第74條第1項所定之條件，法院即得宣告緩刑，與
    行為人犯罪情節是否重大，是否坦認犯行並賠償損失，並無
    絕對必然之關聯性（最高法院102年度台上字第4161號判決
    意旨參照）。查原審已敘明宣告被告緩刑之理由，並附以上
    開條件及於緩刑期間付保護管束，俾能由觀護人予以適當督
    促，並發揮附條件緩刑制度之立意及避免短期自由刑執行所
    肇致之弊端。且被告如有違反上開負擔情節重大，足認原宣
    告之緩刑難收其預期效果，而有執行刑罰之必要者，本得依
    刑法第75條之1第1項第4款之規定，撤銷其緩刑宣告。本院
    復審酌被告因年輕識淺，之前並無毒品前科，一時失慮而偶
    罹刑章，然對於社會規範之認知尚無重大偏離，行為控制能
    力亦無異常，仍有教化、改善之可能，倘能藉由違反緩刑規
    定將入監執行之心理強制作用，應較直接令其入監執行更能
    謀求其自發性之改善。基此，堪認原審關於緩刑之裁量並無
    不當之處。至檢察官以共犯羅銘祥並未宣告緩刑即認被告不
    應宣告緩刑，惟參照上開說明，是否適宜宣告緩刑本應依每
    個被告之個人情狀獨立判斷，尚難以其他共犯未經宣告緩刑
    即遽認本案被告不適宜宣告緩刑，附此說明。
　㈣綜上所述，本件檢察官之上訴為無理由，應予駁回。　
據上論結，應依刑事訴訟法第368條，判決如主文。
本案經檢察官何蕙君提起公訴，檢察官黃建銘提起上訴，檢察官
謝耀德到庭執行職務。
中　　華　　民　　國　　111 　年　　6 　　月　　30　　日
            刑事第九庭   審判長法　官　紀  文  勝
                               法　官  姚  勳  昌
                               法　官  紀  佳  良 
以上正本證明與原本無異。
如不服本判決應於收受送達後20日內向本院提出上訴書狀，其未
敘述上訴理由者，並得於提起上訴後20日內向本院補提理由書狀
（均須按他造當事人之人數附繕本）「切勿逕送上級法院」。因
疫情而遲誤不變期間，得向法院聲請回復原狀。 

                               書記官  洪  鴻  權 
　　　　　　　　　　　　　　　 
中　　華　　民　　國　　111 　年　　6 　　月　　30　　日